臺灣臺中地方法院民事裁定            100年度監宣字第322號
聲  請  人  紀曾秀琴
相  對  人  紀柏丞  
上列聲請人聲請輔助宣告事件，本院裁定如下：
    主    文
宣告紀柏丞（國民身分證統一編號：Ｚ000000000號）
為受輔助宣告之人。
選定紀曾秀琴為受輔助宣告之人之輔助人。
聲請費用由受輔助宣告之人負擔。
    理  由
一、聲請意旨略以：聲請人紀曾秀琴（女、民國○○年○○月○○日生
    、國民身分證統一編號：Ｚ000000000號）為相對人紀柏丞（
    男、62年5月23日生、國民身分證統一編號：Ｚ000000000號
    ）之母。相對人因罹患精神分裂症，自95年8月3日至財團法
    人為恭紀念醫院（下稱為恭醫院）住院，迄今仍在該院慢性
    病房治療中，已致其不能為意思表示、受意思表示，亦不能
    辨識其意思表示之效果，為此聲請對其為監護之宣告。但如
    經精神鑑定結果，認相對人精神障礙或心智缺陷，只為意思
    表示、受意思表示或辨識其意思表示效果之能力，達欠缺或
    不足之程度，則請求法院變更為輔助宣告等語。
二、按法院對於監護之聲請，認為未達民法第14條第1 項之程度
    者，得依民法第15條之1第1項規定，為輔助之宣告，民法第
    14條第3 項定有明文；法院對於監護之聲請，認為未達民法
    第14條第1 項之程度，而有輔助宣告之原因者，得依職權以
    裁定變更為輔助宣告，亦為民事訴訟法第624條之3第1 項所
    明定。次按對於因精神障礙或其他心智缺陷，致其為意思表
    示或受意思表示，或辨識其意思表示效果之能力，顯有不足
    者，法院得因本人、配偶、四親等內之親屬、最近1 年有同
    居事實之其他親屬、檢察官、主管機關或社會福利機構之聲
    請，為輔助之宣告。受輔助宣告之人，應置輔助人，民法第
    15條之1第1項、第1113條之1第1項定有明文。又依民法第11
    13之1第2項準用同法第1111條之1 規定，法院選定輔助人時
    ，應依受輔助宣告之人之最佳利益，優先考量受輔助宣告之
    人之意見，審酌一切情狀，並注意下列事項：(一)受輔助宣告
    之人之身心狀態與生活及財產狀況。(二)受輔助宣告之人與其
    配偶、子女或其他共同生活之人間之情感狀況。(三)輔助人之
    職業、經歷、意見及其與受輔助宣告之人之利害關係。(四)法
    人為輔助人時，其事業之種類與內容，法人及其代表人與受
    輔助宣告之人之利害關係。
三、經查：
  (一)聲請人主張其為相對人之母，相對人有上開事由須為輔助宣
    告之事實，業據提出診斷證明書、戶籍謄本為證。是聲請人
    既為相對人之直系血親，依法自得聲請對相對人為輔助之宣
    告。經本院囑託臺灣苗栗地方法院法官於鑑定人即為恭醫院
    林玉財醫師前訊問相對人，相對人對於其婚姻狀況、現居住
    地點尚能正確回答，惟就其子女人數、子女姓名則未能正確
    回答。相對人經鑑定醫師鑑定結果為：相對人於19歲時有
    施用安非他命半年，20歲入伍當兵，出現幻覺及自言自語等
    症狀，當時在國軍臺中醫院住院治療1年多，出院在家約2、
    3 年，未曾外出工作，可規則至國軍臺中醫院門診追蹤，在
    家人督促下可按時服藥，自我照顧差，情緒起伏大，有時仍
    會自言自語，四處亂跑，92年至沙鹿童綜合醫院住院，95年
    再轉至為恭醫院住院至今，精神狀況仍不穩定，自我照顧能
    力及社會功能仍差；相對人自行步入診室，服裝儀容尚整
    齊，態度合作，意識清醒，定向感無明顯異常，注意力、判
    斷力、計算能力、抽象思考能力及記憶力差，表情平淡，情
    緒略顯焦慮，無明顯憂鬱，活動量正常，無怪異行為，說話
    無語無倫次，無答非所問，思考鬆散，內容貧乏，思考無明
    顯妄想，有聽幻覺；相對人於鑑定時接受成人魏氏智力測
    驗，其智能表現，語言智商為40，操作智商為46，總智商為
    43，屬於中度智能不足範圍，明顯智能衰退情形，日常生活
    處理須他人提供協助；相對人為慢性精神分裂病，經長期
    住院接受治療，精神症狀仍持續，且社會功能退化，致能明
    顯衰退，對一般事物的理解、認知、判斷及自我控制能力極
    度受損，因此目前其意思表示、受意思表示，及辨識其意思
    表示效果之能力顯達不足之程度，管理處分其財產須人協助
    等情，有臺灣苗栗地方法院100年11月4日訊問筆錄、為恭醫
    院100年11月10日為恭醫字第1000001041號函暨所附該院精
    神醫療中心司法鑑定報告書在卷可稽。本院審酌上開訊問結
    果及醫師所為之鑑定意見，認相對人非完全不能辨識其意思
    表示之效果，未達應受監護宣告之程度，惟其辨識能力顯有
    不足，而聲請人原聲請對相對人為監護宣告，嗣於本院 100
    年12月15日訊問時，改為聲請對相對人為輔助宣告，為有理
    由，應予准許。
  (二)相對人未婚，平日由聲請人負責相對人之生活起居及醫療照
    顧等情，業據聲請人陳明在卷，且有親屬系統表1 份在卷可
    稽。又聲請人於本院100 年12月15日訊問時亦同意擔任輔助
    人，故本院參酌前揭各節，認由聲請人擔任輔助人，最能符
    合受輔助宣告之人之最佳利益，爰選定聲請人為輔助人。
四、依民事訴訟法第608條第1項、第624條之1第3 項，裁定如主
    文。
中    華    民    國   100    年    12    月    16    日
                    家事法庭  法  官  郭妙俐
正本係照原本作成。
如不服本裁定關於選定輔助人之部分，應於送達後10日內向本院
提出抗告狀，並繳納抗告費新臺幣1000元；其餘關於輔助宣告之
部分，不得抗告。
中    華    民    國   100    年    12    月    16    日
                              書記官